【裁判字號】    99,上易,416
【裁判日期】    990510
【裁判案由】    贓物
【裁判全文】
臺灣高等法院高雄分院刑事判決         99年度上易字第416號
上  訴  人
即  被  告  甲○○
上列上訴人因贓物案件，不服臺灣屏東地方法院98年度易字第11
75號中華民國99年3 月16日第一審判決（起訴案號：臺灣屏東地
方法院檢察署98年度偵字第5525號），提起上訴，本院判決如下
：
     主  文
上訴駁回。
     理  由
一、按不服地方法院之第一審判決而上訴者，應向管轄第二審之
    高等法院為之，上訴書狀應敘述具體理由，刑事訴訟法第36
    1 條第1 項、第2 項定有明文。而所謂不服第一審判決之具
    體理由，必係依據卷內既有訴訟資料或提出新事證，指摘或
    表明第一審判決有何採證認事、用法或量刑等足以影響判決
    本旨之不當或違法，而構成應予撤銷之具體事由，始克當之
    （例如：依憑證據法則具體指出所採證據何以不具證據能力
    ，或依憑卷證資料，明確指出所為證據證明力之判斷如何違
    背經驗、論理法則）；倘僅泛言原判決認定事實錯誤、違背
    法令、量刑失之過重或輕縱，而未依上揭意旨指出具體事由
    ，或形式上雖已指出具體事由，然該事由縱使屬實，亦不足
    以認為原判決有何不當或違法者（例如：對不具有調查必要
    性之證據，法院未依聲請調查亦未說明理由，或援用證據不
    當，但除去該證據仍應為同一事實之認定），皆難謂係具體
    理由，俾與第二審上訴制度旨在請求第二審法院撤銷、變更
    第一審不當或違法之判決，以實現個案救濟之立法目的相契
    合，並節制濫行上訴。又第二審法院認為上訴書狀未敘述理
    由或上訴有刑事訴訟法第362 條前段之情形者，應以判決駁
    回之，同法第361 條第2 項、第367 條前段定有明文。是上
    訴書狀全未敘述理由者，應先命補正；已敘述理由但不具體
    者，毋庸命補正，應由第二審法院以判決逕予駁回上訴，未
    依法駁回者，有受理訴訟不當之違法，此有最高法院24年度
    總會決議第93號提案(四)可資參照，及該院所著97年台上字第
    892 號、第3889號判決，足資參考。
二、本件上訴人即被告甲○○於民國99年3 月24日收受原審判決
    後，在上訴期間內之同年月31日向本院提起上訴，上訴理由
    意旨略以：原判決僅依被害人父親乙○○之證述，並未向當
    地自行車同業公會查證，逕行認定被告購買涉案腳踏車時，
    該腳踏車性能仍良好具相當價值絕不只數百元之低價，而認
    被告有故買贓物之犯行，自有可議之處。且本件判決相較相
    同案情之案件，其量刑似有過重；況被告於事後曾力求與被
    害人和解以補償損失，然被當面回絕，又被告經濟狀況不好
    ，生活貧困。是原判決之量刑尚有過重。爰狀請撒銷原判決
    更為較輕刑之判決云云，有其刑事上訴理由狀在卷可稽（見
    本院卷第4-5 頁）。惟按，量刑輕重，係屬事實審法院得依
    職權自由裁量之事項，苟已斟酌刑法第57條各款所列情狀，
    而未逾越法律所規定之法定刑度範圍，或濫用其權限，即不
    得任意指摘為違法，業經最高法院著有72年台上字第6696號
    、75年台上字第7033號判例足資參照。復且認定犯罪事實應
    依證據，而證據之證明力如何，則屬於法院判斷之自由，故
    事實審法院就案內所有證據，依法調查，本於所得之心證分
    別取捨而為事實之判斷，茍於證據法則無所違背，當事人即
    不得專從證據之證明力上任意指摘，執為上訴之理由，亦經
    最高法院著有27年上字第2079號、46年台上字第529 號判例
    足資遵循。
三、經查，被告因故買贓物案件，其中就被告上訴理由所陳原判
    決未向自行車同業公會查證，即逕予認定被告以新臺幣（下
    同）200 元之低價購買本件腳踏車，應係明知其為贓物部分
    ，已經原審綜以：證人即被害人之父親乙○○於警詢供述：
    腳踏車是96年2 月底購買的，當時購買價錢是6000元，現在
    價值約5000元等語，及偵查中具結證稱：腳踏車買後係伊兒
    子在使用，一直都放在家裡，是伊及兒子在清洗、保養，所
    以腳踏車的車況一直都很好，（庭呈照片）這是被查獲後車
    架被伊拿回來時還是很新，平日伊都有在保養所以失竊前車
    況都很好，沒有任何破損或壞掉，在失竊前五天伊還有拿到
    腳踏車店做保養，這台腳踏車現在還有4 、5 千元跑不掉等
    語。且於被告店內查獲本案腳踏車時所拍照片顯示該車外表
    確仍相當完好相符，亦有被害人陳○○於偵查時供稱：失竊
    時腳踏車的狀況是好的沒有任何的破損或是壞掉，沒有搖晃
    的狀況等語可佐，並參以迄98年底為止單車運動風靡全台，
    腳踏車市場興旺，較有名之車款價格不菲，此為眾所週知之
    事，故認本案腳踏車於98年7 月19日上午10時許遭竊時之車
    況良好並具有超過千元之相當價值應可確定。而被告既以經
    營腳踏車行為業，亦具相當年齡及智識，之前並有因收購來
    不明腳踏車而遭判處故買贓物有罪確定之前科，則就購買二
    手腳踏車時應問明來源、請出賣者提出相關保證書或證明等
    資料，否則極可能會有刑事責任等情，被告自不可能諉稱不
    知，卻於年籍不詳人士攜性能仍顯良好具相當價值腳踏車前
    來兜售時，以顯低於市場行情之200 元輕易購得，且未問明
    出售者之身分、要求出售者提出相關證明等，竟仍貪圖便宜
    予以買受，足認被告有故買贓物之故意及行為，洵堪認定（
    見原判決第3-6 頁）。乃認被告所犯故買贓物罪，事證明確
    ，爰予判處有期徒刑5 月，並諭知如易科罰金，以1000元折
    算1 日之標準。已詳敘所憑之證據與認定之理由，而為論敘
    ，經核並無違背經驗法則或論理法則。所為量刑亦已審酌被
    告之前已有故買贓物之犯行，有臺灣高等法院被告前案紀錄
    表在卷可稽，雖不構成累犯，惟被告有一再貪圖小利而故買
    贓物之犯罪動機，其心態顯有偏差，並造成被害人追索財物
    之困難及所受損害非微，並兼衡被告犯後態度、經濟狀況及
    智識程度等一切情狀，而量處如上之刑。且此乃為原審得依
    職權自由裁量之事項，其量刑亦在法定刑範圍之內，並未逾
    越法律規定之法定刑度。是被告依前揭情詞提起上訴，自難
    謂已依據卷內既有訴訟資料或其他新事證而敘述具體理由。
四、從而，被告仍據陳詞提起上訴，復執業經原審調查後確認無
    誤並加以斟酌論述之相同證據資料，泛言指原審判決採證認
    事有未盡調查責任之違法云云，及以原審量刑過重，而指摘
    原審判決不當。經核並未依據卷內既有訴訟資料或提出新事
    實、新證據指出原判決有何不當或違法而為足以影響判決本
    旨，而構成應予撤銷之具體指摘事由，是其上訴指稱原審判
    決違誤，請求撤銷原判決，顯均屬未敘述具體理由。按之上
    開規定，其等上訴要屬違背法律上之程式，自應由本院依刑
    事訴訟法第367 條前段、第372 條規定，不經言詞辯論逕行
    判決如主文。
中    華    民    國    99    年    5     月    10    日
                  刑事第三庭    審判長法  官  莊崑山
                                      法  官  張意聰
                                      法  官  莊松泉
以上正本證明與原本無異。
本件判決不得上訴。
中    華    民    國    99    年    5     月    10    日
                                      書記官  葉淑華

司法院資訊處製作；財團法人民間司法改革基金會備份。
